臺灣高等法院臺中分院刑事判決　　　　　　　　九十一年度交上易字第一八四九號
　　上　訴　人
　　即　自訴人　丁○○
　　被　　　告　乙○○
右上訴人因被告過失傷害案件，不服臺灣台中地方法院九十一年度交自更字第一號中
華民國九十一年八月八日第一審判決），提起上訴，本院判決如左：
    主      文
上訴駁回。
    理      由
一、自訴意旨略稱：乙○○於民國八十九年四月二十八日上午十一時三十分許，駕駛
    車牌號碼：ＯＸ－二九七七號自小客車，沿台中市○○路，由北往南行駛，行駛
    至該東大路與台中港路交岔路口，於左轉至台中港路三段慢車道時，未注意車前
    狀況及未減速慢行，適自訴人騎乘車牌號碼ＪＱＸ－七八八號重型機車，沿台中
    港路，由沙鹿往台中市區方向行駛，至上開路口時，遭被告車輛碰撞，自訴人因
    而受有頭部外傷並顱內出血、左股骨幹骨折等傷害，因認被告涉犯刑法第二百八
    十四條一項前段之過失傷害罪嫌。
二、按告訴乃論之罪，其告訴應自得為告訴之人知悉犯人之時起六個月內為之，固為
    刑事訴訟法第二百三十七條第一項所明定；但此所謂「得為告訴之人」，乃指有
    權告訴之人，並得為告訴時而言。故雖有告訴權，但告訴權人事實上無法行使其
    告訴權者，其告訴期間亦應自得為告訴之時起算（最高法院二十六年八月二日決
    議）。又告訴人於得為告訴之期限內，向檢察官告訴，於期間逾越後改提自訴，
    雖其時已逾六個月之期限，仍當認其自訴為合法。經查：本件自訴人雖於車禍發
    生後逾六個月之八十九年十一月九日始至台灣台中地方法院檢察署提出告訴，惟
    經原審向行政院國軍退除役官兵輔導委員會函查自訴人受傷後住院之情形，據該
    院函覆結果為：丁○○於八十九年四月廿八日至該院急診室，當時較嗜睡，並於
    當日晚上住院治療，二十九日叫喚可醒，並與護理人員對答，五月六日接受腿部
    骨折手術；又四月廿八日自訴人頭部電腦斷層顯示腦挫傷、腦腫現象，經降腦壓
    藥物治療後，神智可能有時清醒、有時嗜睡等情，有該院九十一年五月十三日中
    榮醫行字第０九一０００一九七一號函及九十一年六月廿八日中榮醫行字第九一
    ０００二七四０號書函各一份附卷可稽，則依該院治療紀錄，自訴人車禍受傷住
    院後，嗜睡、神智有時清醒、有時嗜睡，且五月六日又接受腿部骨折手術，尚須
    恢復期間，則自訴人主張其於八十九年五月十二日才逐漸恢復意志，其父母亦始
    於此時告知發生車禍住院及肇事者為乙○○其人，且事實上於八十九年五月十二
    日以後始能行使告訴權等語，尚為可採。從而自訴人於八十九年十一月九日向檢
    察官提出告訴，並於九十年八月十六日改向原審提起自訴，基上所述，尚未逾告
    訴期間，其自訴亦為合法，程序上合先敘明。
三、按犯罪事實應依證據認定之，無證據不得推定其犯罪事實。又不能證明被告犯罪
    或其行為不罰者，應諭知無罪之判決，上開規定於自訴程序準用之，刑事訴訟法
    第一百五十四條、第三百零一條第一項、第三百四十三條，分別定有明文。次按
    認定不利於被告之事實，須依積極證據，苟積極證據不足為不利於被告事實之認
    定時，即應為有利於被告之認定，更不必有何有利之證據，有最高法院三十年上
    字第八一六號判例可資參照。且告訴人之告訴，係以使被告受刑事訴追為目的，
    其陳述是否與事實相符，仍應調查其他證據以資審認，最高法院五十二年台上字
    第一三００號亦著有判例。又按所謂信賴原則，指行為人在社會生活中，於從事
    某種具有危險性之特定行為時，如無特別情事，在可信賴被害者或其他第三人亦
    會相互配合，謹慎採取適當行動，以避免發生危險之適當場合，倘因被害者或其
    他第三人之不適當行動，而發生事故造成損害之結果時，該行為人不負過失責任
    。依此一原則，汽車駕駛人應可信賴參與交通行為之對方，亦將同時為必要之注
    意，相互為遵守交通秩序之適當行為，而無考慮對方將會有違反交通規則之不當
    行為之義務。故汽車駕駛人如已遵守交通規則且為必要之注意，縱有死傷結果之
    發生，其行為仍難認有過失可言（最高法院八十八年台上字第一八五二號判決意
    旨參照）。本件自訴人認被告乙○○涉犯刑法第二百八十四條第一項前段之過失
    傷害罪嫌，無非以被告疏未注意車前狀況未隨時採取必要之安全措施及未減速慢
    行致發生本件車禍，其因車禍受有頭部外傷並顱內出血、左股骨幹骨折等傷害，
    有台中榮民總醫院開立之診斷證明書影本一份在卷可稽等為其論據。訊據被告乙
    ○○固坦承於右開時地發生車禍致自訴人丁○○受傷等情不諱，惟否認有何過失
    傷害犯行，辯稱係自訴人駕駛機車超速行駛，撞及已進入慢車道之伊之自小客車
    等語。
四、本院查：
  (一)本件自訴人於警詢時指稱：「我於八十九年四月二十八日上午十一時三十分許騎
    乘ＪＱＸ─７８８號重機車由沙鹿往市區方向走台中港路，在東海大學大門前與
    由東大路左轉台中港路駕駛車號ＯＸ－二九七七號自小客車之乙○○發生車禍致
    我受傷」等語；其於九十年一月三日、二十九日所提刑事告訴補狀內亦載明當時
    被告係沿台中市○○路口左轉台中港路慢車道行駛等語；又自訴人提起自訴時，
    於自訴狀內復載明：「被告乙○○‧‧‧由台中市○○路口左轉至台中港路三段
    慢車道，往台中市方向行駛‧‧‧」等語；於原審訊問時且稱：「被告在東大路
    左轉中港路時未減速撞到我‧‧‧」等語；另被告乙○○亦始終供稱當時伊係由
    東大路左轉台中港路慢車道行駛等語；再台中市警察局第四分局協和派出所處理
    車禍登記簿記載車禍發生之經過為：甲方（乙○○）由東大路左轉中港路慢車道
    ，乙方（丁○○）由中港路往市區方向等語。足見當天被告係駕駛車牌號碼：Ｏ
    Ｘ－二九七七號自小客車，沿台中市○○路左轉至台中港路三段機慢車道；自訴
    人則係騎乘車牌號碼ＪＱＸ－七八八號重型機車，沿台中港路，由沙鹿往台中市
    區方向行駛至上開路口時發生車禍。自訴人於八十九年十一月九日偵查時陳稱伊
    騎機車由沙鹿往台中市方向行駛，至中港路三段與東大路口時，伊要「左轉」時
    有等左轉專用燈亮後才轉云云，及於偵查中所提之刑事告訴補狀內述及被告可能
    係由沙鹿往台中市方向行駛云云，均與事實不合，自不足採。
  (二)被告駕駛之車號ＯＸ－二九七七號自小客車於車禍發生後車輛並未被移動過，業
    據前往處理車禍之台中市警察局交通警察隊員警甲○○到庭證述屬實，並經於車
    禍發生後駕駛救護車路經肇事地點救護自訴人之丙○○於本院調查時到庭證述其
    當時所見被告車輛擺放位置即如偵查卷一二二、一二八頁所示。而依現場圖繪示
    ：台中港路近路口處劃設有雙向七個車道（尚不含慢車道），肇事後被告駕駛之
    車輛與台中港路呈順向（車左側與分隔島距離一．四～一．三公尺），已進入停
    止在台中港路慢車道上（後輪距快慢車道分隔島末端三．八公尺），有台中市警
    察局交通警察隊現場圖一份在卷可稽。被告由東大路左轉至台中港路之機慢車道
    ，其間需經過七個快車道與機慢車道，車行約四十公尺始至肇事處等情，亦有台
    灣省車輛行車事故覆議鑑定委員會九十年七月二十四日府覆議字第九０一二八五
    號函在卷可憑；且證人即當時在車禍現場附近等候被告一起前往用餐之簡浩章於
    本院調查時亦到庭證稱：「（被告與被害人發生車禍的時候你有無在現場？）有
    的，我將汽車停在慢車道的停車格上等被告，當時我們是要去ＩＢＡ餐廳用餐，
    我看到被告從榮總那邊過來，他也有看到我，我就轉身準備要去開我自己的車，
    突然就聽到碰的一聲，我沒有看到兩車如何發生車禍，我記得當時被告是在等紅
    綠燈約在第二、三輛車子」等語屬實，足見被告當時原係在東大路等候燈號轉換
    ，待燈號轉換為綠燈時，始前行左轉至台中港路之機慢車道欲與證人簡浩章會合
    ，本件車禍發生前被告車輛行向之燈號應為綠燈無訛。次查，依前開現場圖所示
    ，被告車輛右後方路面有一「刮痕」，亦已進入慢車道（距分隔島末端二．五公
    尺）；另車禍發生後，被告之自小客車係車右前葉子板擦凹，被告之機車則為正
    前撞凹，左側撞破等情，復有台中市警察局檢送之車禍肇事相片二張在卷可佐；
    而觀該車禍照片，被告車輛受損處之撞擊點係由後往前延伸，堪認係自訴人機車
    之正前及左側由被告車輛右側擦撞及被告車輛。本件被告行向之燈號既為綠燈，
    足見車禍之發生應係自訴人騎乘機車闖紅燈擦撞至由東大路左轉至機慢車道之被
    告車輛右前葉子板處。本件車禍肇事責任經送台灣省台中市區車輛行車事故鑑定
    委員會鑑定結果亦認被告無肇事因素，有該委員會九十年五月二日中市鑑字第九
    ○○一二三號函檢附鑑定意見書一份在卷可參；又經送請台灣省車輛事故覆議鑑
    定委員會覆議結果，亦認係自訴人丁○○駕駛重機車，未遵守號誌指示行駛之可
    能性較大，亦有該會九十年七月二十四日府覆議字第九０一二八五號函一份附卷
    可資佐證。至台灣省台中市區車輛行車事故鑑定委員會鑑定意見書雖記載車禍發
    生時之天候為「晴」，與當時天候為「雨」之情形不合，惟該鑑定意見書並未以
    天候之狀況是晴天或雨天，為鑑定肇事責任之基礎，則該項記載之錯誤自不影響
    鑑定結果之認定。另該鑑定意見書記載車禍路段限速為時速三十公里，自訴人陳
    稱限速係時速四十公里，並提出照片為憑，然姑不論該路段限速為時速三十公里
    或四十公里，因本院認自訴人係闖紅燈而撞及被告車輛，該路段限速如何即與本
    件車禍發生原因尚無直接關係。自訴人又指稱其左股骨幹骨折，顯然係遭被告撞
    擊所致云云，惟自訴人當時係騎乘機車，依前開所述，在被告車輛右後方有一刮
    痕，該處當為被告機車倒地處，且依證人簡浩章所證車禍發生後被告之身體被機
    車壓到，乙○○說人被機車壓到不把機車移走怎麼可以，所以把機車移開等語，
    足見自訴人左股骨係因遭倒地之機車重壓而骨折，自訴人據此而指稱係遭被告撞
    擊所致，尚乏實據，亦無可取。
五、綜上所述，本件被告既遵守燈號之管制而駕駛車輛，對於自訴人騎乘機車違規闖
    紅燈之舉基於交通信賴之原則實無從防範，尚難認其有何過失可言，從而被告所
    辯即為可採。此外，復查無其他積極證據足資證明被告有何過失犯行，揆諸前開
    說明，不能證明被告犯罪，原審因而為被告無罪之諭知，於法尚無不合。自訴人
    上訴意旨仍執陳詞，指摘原判決不當，為無理由，應予駁回。
據上論結，應依刑事訴訟法第三百六十八條，判決如主文。
中      華      民      國      九十一  年      十一    月      二十八  日
                                臺灣高等法院臺中分院刑事第四庭
                                      審判長法  官  洪  耀  宗
                                            法  官  蕭  錦  鍾
                                            法  官  江  德  千
右正本證明與原本無異。
不得上訴。
                                            書記官  吳  麗  琴
中      華      民      國      九十一  年      十一    月      二十八  日
                                                                        Ａ
